臺灣臺北地方法院民事判決
111年度訴字第2809號
原      告  花旗(台灣)商業銀行股份有限公司


法定代理人  莫兆鴻  
訴訟代理人  彭若鈞律師
            陳正欽  


被      告  楊正評律師
            (即林嘉興
上列當事人間請求給付簽帳卡消費款等事件，本院於民國111年7
月12日言詞辯論終結，判決如下：
    主      文
被告應於民國一百一十二年十月六日後，於管理被繼承人林嘉興
之遺產範圍內，給付原告新臺幣壹佰捌拾捌萬貳仟肆佰玖拾柒元
，及如附表所示之利息。
原告其餘之訴駁回。 
訴訟費用由被告於管理被繼承人林嘉興之遺產範圍內負擔。
    事實及理由
壹、程序部分：
一、訴外人林嘉興（原名林后毅）於民國110年9月1日死亡，經
    臺灣新北地方法院以110年度司繼字第3973號裁定選任楊正
    評律師為被繼承人林嘉興之遺產管理人，有上開裁定附卷可
    稽（見本院卷第13頁），是原告以楊正評律師為本件被告，
    核無不合。
二、按當事人得以合意定第一審管轄法院，但以關於由一定法律
    關係而生之訴訟者為限，民事訴訟法第24條第1項定有明文
    。查，兩造約定以本院為第一審管轄法院，有福滿貸個人信
    用貸款約定書第23條約定可憑（見本院111年度司促字第593
    4號卷第45頁），故本院自有管轄權，合先敘明。　　
貳、實體部分：　　
一、原告起訴主張略以：
  ㈠林嘉興分別於104年9月25日、104年6月1日、108年1月28日與
    原告成立信用卡使用契約，領用信用卡使用，依約林嘉興即
    得持系爭信用卡於特約商店簽帳消費，但應於當期繳款截止
    日前向原告清償，或以循環信用方式繳付最低應繳金額，並
    約定於最高利率即年利率15%之範圍內，依持卡人信用狀況
    ，考量銀行營運成本或風險損失成本等因素後，通知調整持
    卡人適用之差別循環信用年利率，逾期清償者，應給付按調
    整之差別循環信用年利率計算之利息，若有一期未繳付最低
    應繳金額或所繳付款項未達最低應繳金額者，即喪失期限利
    益，且延滯繳款時，計收違約金新臺幣（下同）300元，連
    續二期延滯繳款時，計收第二期違約金400元，連續三期延
    滯繳款時，計收第三期違約金500元，最高連續收取期數不
    得超過三期。詎林嘉興未按期繳款，依約已喪失期限利益，
    債務視為全部到期，迄今尚欠附表編號1、2、3所示之金額
    、利息未給付。
  ㈡林嘉興於108年6月10日向原告申請滿福貸個人信用貸款，約
    定自每筆動用交易之實際撥款日起，依年金法計算月付金，
    以每一個月為一期，按月攤還，利息按年息14.99%固定計算
    ，並約定林嘉興如未按期支付足額之應償還金額時，除應計
    收違約金外，另自每筆月付金應還款日起，就該筆月付中本
    金餘額按約定之借款利率計算遲延利息至結清之日止，且延
    滯繳款時，加計違約金300元，連續二期延滯繳款時，加計
    第二期違約金400元，連續三期延滯繳款時，加計第三期違
    約金500元，最高連續收取期數不得超過三期。詎林嘉興自1
    10年6月23日即未如期繳款，迄今尚欠1,505,692元（其中本
    金1,432,478元、利息72,014元、違約金1,200元）未給付，
    依約所有債務視為全部到期，林嘉興應清償全部款項。
  ㈢又林嘉興已死亡，被告經臺灣新北地方法院裁定選任為林嘉
    興之遺產管理人，則被告自應於管理林嘉興之遺產範圍內，
    就林嘉興之上開債務負清償責任，爰依信用卡契約及消費借
    貸之法律關係提起，提起本件訴訟等語。並聲明：被告應於
    管理林嘉興之遺產範圍內，給付原告1,882,497元及如附表
    所示之利息。
二、被告則以：林嘉興死亡後，被告經臺灣新北地方法院裁定選
    任為林嘉興之遺產管理人，並復以111年度司家催字第25號
    裁定准對林嘉興之債權人及受遺贈人為公示催告程序，於公
    告期間屆滿前不得對林嘉興之任何債權人償還債務，原告應
    依法向被告申報債權。如原告以訴訟方式陳報債權，此係可
    歸責於原告，訴訟費用應由原告負擔等語，資為抗辯，並聲
    明：原告之訴駁回。
三、得心證之理由 
  ㈠按消費借貸之借用人應於約定期限內，返還與借用物種類品
    質、數量相同之物，民法第478條前段定有明文；復按遲延
    之債務，以支付金錢為標的者，債權人得請求依法定利率計
    算之遲延利息。但約定利率較高者，仍從其約定利率；當事
    人得約定債務人於債務不履行時，應支付違約金，民法第23
    3條第1項、第250條第1項亦分別定有明文。原告主張林嘉興
    積欠信用卡消費款及信用貸款未依約清償，經全部視為到期
    ，尚積欠如附表所示之金額、利息，業據其提出信用卡申請
    書、信用卡注意事項說明、電腦帳務資料、滿福貸申請書暨
    約定書、滿福貸個人信用貸款約定書、滿福貸信用額度動用
    /調整申請書為證（見本院111年度司促字第5934號卷第17頁
    至第51頁），核屬相符，堪信為真實。而按遺產管理人之職
    務為清償債權或交付遺贈物，為民法第1179條第1項第4款所
    明定，即遺產管理人負有以所管理被繼承人遺產範圍內，清
    償其債權之義務。是以，被告就林嘉興向原告申辦信用卡及
    信用貸款所生之債務，應於管理林嘉興之遺產範圍內負清償
    責任。
　㈡次按遺產管理人之職務如左：編製遺產清冊。為保存遺產
    必要之處置。聲請法院依公示催告程序，限定一年以上之
    期間，公告被繼承人之債權人及受遺贈人，命其於該期間內
    報明債權及為願受遺贈與否之聲明，被繼承人之債權人及受
    遺贈人為管理人所已知者，應分別通知之。清償債權或交
    付遺贈物。有繼承人承認繼承或遺產歸屬國庫時，為遺產
    之移交。遺產管理人非於前條第1項第3款所定期間屆滿後，
    不得對被繼承人之任何債權人或受遺贈人，償還債務或交付
    遺贈物，民法第1179條第1項、第1181條分別定有明文。揆
    諸74年6月23日修正後之民法第1181條之立法理由：「本條
    立法意旨，應在限制遺產管理人，而不在限制債權人或受遺
    贈人行使請求權，蓋清償債務及交付遺贈物，原為繼承人之
    義務，遺產管理人不過因繼承人之有無不明代為履行義務耳
    。爰予修正之，使與本法第1158條之規定，前後一致。」等
    語，可知民法第1181條限制於公示催告期間屆滿前不得償還
    債務，立法意旨是避免遺產管理人先清償某些債權人影響其
    他債權人權利，俾維持債權人公平受償之機會，並非債權人
    行使權利之限制，若因原欠債之被繼承人死亡，而使債權人
    遭受利息、違約金之損失，欠缺正當性。準此，被繼承人死
    亡前若未依約清償借款本息，而對債權人負有給付遲延利息
    及違約金之義務，其死亡後仍應由繼承人或遺產管理人在繼
    承或管理之遺產範圍內清償上開債務，債權人自得就其遺產
    行使權利。被告辯稱：於公示催告期滿前，原告請求償還債
    務，並不合法云云，礙難憑採。　
　㈢再查，被告經臺灣新北地方法院以110年度司繼字第3973號裁
    定選任為遺產管理人，嗣該院以111年度司家催字第25號裁
    定准對林嘉興之債權人及受遺贈人為公示催告程序，催告期
    間為一年六月，並於111年4月6日刊登司法院網站對林嘉興
    之債權人、受遺贈人進行公示催告，此有臺灣新北地方法院
    110年度司繼字第3973號、111年度司家催字第25號裁定、司
    法院家事事件公告網頁列印畫面等存卷可考(見本院卷第13
    頁至第15頁)，則依民法第1181條規定，被告須待112年10月
    6日公示催告期間屆滿後，始得對原告清償林嘉興之債務。
    是原告僅得請求被告於112年10月6日後，在管理林嘉興之遺
    產範圍內就主文第1項所示之金額及利息為給付。
四、綜上所述，原告依信用卡契約及消費借貸契約之法律關係，
    請求被告於112年10月6日後，於管理被繼承人林嘉興之遺產
    範圍內，給付1,882,497元及如附表所示之利息，為有理由
    ，應予准許。逾此範圍之請求，為無理由，應予駁回。
五、本件事實已臻明確，兩造其餘之攻擊或防禦方法，及所援用
    之證據，經本院斟酌後，認為與判決基礎之事實並無影響，
    均不足以影響本裁判之結果，自無庸一一詳予論駁之必要，
    併此敘明。
六、訴訟費用負擔之依據：民事訴訟法第79條。
中　　華　　民　　國　　111 　年　　7 　　月　　26　　日
                  民事第八庭    法  官  宣玉華
以上正本係照原本作成。
如對本判決上訴，須於判決送達後20日內向本院提出上訴狀。如
委任律師提起上訴者，應一併繳納上訴審裁判費。
中　　華　　民　　國　　111 　年　　7 　　月　　26　　日
                                書記官  林怡秀

附表
編號   項目        請求金額   計息本金  利息計算          計息期間      年息  1 信用卡        12,898元 （其中319元為利息、 6,700元為其他費用及違約金） 5,879元        自110年11月14日起至清償日止    15%          2 信用卡 2,808元 （其中103元為利息、 1,200元為違約金） 1,505元      自110年11月14日起至清償日止    14.79%        3 信用卡 361,099元 （其中20,135元為利息、1,200元為違約金） 339,764元 自110年11月14日起至清償日止 15% 4 滿福貸 信用貸款 1,505,692元 （其中72,014元為利息、1,200元為違約金） 1,432,478元 自110年10月30日起至清償日止 14.99% 請求金額合計：1,882,497元